【裁判字號】    99,審抗,111
【裁判日期】    990526
【裁判案由】    本票裁定
【裁判全文】
臺灣臺北地方法院民事裁定             99年度審抗字第111號
抗  告  人  拓興營造有限公司
法定代理人  甲○○
相  對  人  勝輝工程有限公司
法定代理人  乙○○
上列當事人間聲請本票裁定准許強制執行事件，抗告人對於民國
99年3月23日本院 99年度司票字第3056號裁定提起抗告，本院裁
定如下：
    主  文
原裁定廢棄，本件移送臺灣板橋地方法院。
抗告程序費用新台幣壹仟元由相對人負擔。
    理  由
一、抗告人抗告意旨略以：系爭本票為兩造間基於工程機具租借
    之保證，非債務之給付憑證，抗告人並未積欠相對人債務，
    相對人應將系爭本票返還；又系爭本票未載付款地，應以發
    票地法院為管轄法院，而抗告人簽發系爭本票時，營業所設
    於臺北縣板橋市，本院並無管轄權，為此提起抗告，求為廢
    棄原裁定等語。
二、本件相對人於原審主張：其執有抗告人於民國98年3月11日
    所簽發、票面金額新台幣1,306,011元、利息未約定、免除
    作成拒絕證書、到期日為 98年4月30日之本票一紙（下稱系
    爭本票），經到期提示後未獲付款，為此聲請裁定准予強制
    執行，並提出本票一紙為證。
三、按票據法第 123條所定執票人就本票聲請法院裁定強制執行
    事件，由票據付款地之法院管轄，非訟事件法第194條第1項
    定有明文。茲既非訟事件法第 194條已就上開事件專定係以
    票據付款地之法院為管轄法院，則該事件自為專屬管轄。次
    按非訟事件之抗告及再抗告，除本法另有規定外，準用民事
    訴訟法關於抗告程序之規定，非訟事件法第46條已有明文。
    而第二審法院不得以第一審法院無管轄權而廢棄原判決；但
    違背專屬管轄之規定者，不在此限；因第一審法院無管轄權
    而廢棄原判決者，應以判決將該事件移送於管轄法院，此為
    民事訴訟法第452條規定甚明者。另依非訟事件法第 46條準
    用民事訴訟法第495條之 1規定，前揭民事訴訟法第452條關
    於第二審裁判之規定，於非訟事件之抗告程序，亦準用之。
    從而，如原法院違背專屬管轄而為裁定，應廢棄原裁定，並
    將本票准許強制執行事件移送於管轄法院，此並為法院應依
    職權調查之事項。
四、復按本票發票人票據債務之成立，應以發票人交付本票於受
    款人完成發票行為之時日為準（參見最高法院67年度第六次
    民事庭會議決議紀錄），其付款地及發票地自亦應於此時確
    定。故票據法第 123條所定執票人，就本票聲請法院裁定強
    制執行事件，依非訟事件法第194條第1項規定，應由票據付
    款地之法院管轄，其「付款地」，自係指發票人完成發票行
    為時之付款地而言。經查，系爭本票上並未記載付款地，依
    票據法第120條第4 、5項規定，應以發票地為付款地，未載
    發票地時，則以發票人發票時之住所或居所所在地為發票地
    。次查，抗告人即發票人於 98年3月11日發票時，營業所係
    設於臺北縣板橋市○○街77號，嗣於 98年3月30日始變更營
    業所至臺北市○○○路399巷 60號，此有臺北市政府函、公
    司變更事項登記表在卷可稽。準此，揆諸前開說明，本件聲
    請應由臺灣板橋地方法院所專屬管轄。原審未適用前開法條
    規定，就系爭本票逕為准予強制執行之裁定，而未將相對人
    之聲請移送前揭管轄法院，容有未洽。抗告意旨指摘原裁定
    不當，求予廢棄，為有理由，仍應由本院予以廢棄，並依職
    權將本件移送於臺灣板橋地方法院。
五、爰依非訟事件法第21條第2項、第24條第1項、第46條、民事
    訴訟法第495條之1第 1項、第452條第2項、第78條，裁定如
    主文。
中    華    民    國    99    年    5    月    26    日
                  民事第六庭審判長法  官  朱漢寶
                                  法  官  陶亞琴
                                  法  官  林麗真
以上正本係照原本作成。
如對本裁定不服，得於十日內以違背法令為理由，委任律師為訴
訟代理人，向本院提出再抗告，而後始可再抗告於臺灣高等法院
；對於費用之裁定，不得獨立聲明不服。
中    華    民    國    99    年    4     月    28    日
                                書記官  黃靖雅

司法院資訊處製作；財團法人民間司法改革基金會備份。
